【裁判字號】    92,交聲,942
【裁判日期】    920909
【裁判案由】    違反道路交通管理處罰條例聲明異議
【裁判全文】
臺灣臺北地方法院交通事件裁定                    九十二年度交聲字第九四二號
      原處分機關  臺北交通事件裁決所
      受處分人    甲○○  男  三十三歲(民國五十八年十二月三十日生)
右列受分人因違反道路交通管理處罰條例案件，對於臺北市交通事件裁決所中華民國
九十二年七月二十四日所為之處分（原處分案號：北市裁三字二二—ＡＢＹ七一二０
七三號、北市裁三字二二—ＡＢＹ七一二０七四號），聲明異議，本院裁定如左：
    主  文
原處分均撤銷。
甲○○不罰。
    理  由
一、按法院受理交通事件，準用刑事訴訟法之規定，道路交通管理處罰條例第八十九
    條前段定有明文；又認定犯罪事實所憑之證據，雖不以直接證據為限，間接證據
    亦包括在內，然而無論直接證據或間接證據，其為訴訟上之證明，須於通常一般
    之人均不致有所懷疑，而得確信其為真實之程度者，始得據為有罪之認定，倘其
    證明尚未達到此一程度，而有合理之懷疑存在，無從使事實審法院得有罪之確信
    時，即應由法院諭知被告無罪之判決。最高法院復著有七十六年台上字第四九八
    六號判例可資參照。從而，法院於審理行為人違反道路交通管理處罰條例案件，
    當踐行完畢調查證據之程序後，為事實之認定時，如就原處分機關所認定之行為
    人違規之事實仍有合理之訴訟上懷疑，而無法確信行為人確有該當於道路交通管
    理處罰條例各該處罰條文之構成要件事實時，本對事實真偽有懷疑時，應將利益
    歸於被告之法則，即應作對受處分人有利之認定，合先敘明。
三、原處分機關係以：異議人即受處分人甲○○所有ＣＥＬ—五五九號重型機車民國
    九十二年五月八日由其親屬蔡雅音所駕駛，詎蔡雅音於該日上午八時四十五分在
    臺北市中山區○○○路○段，經警逕行舉發「不按遵行方向行駛」及「違反處罰
    條例之行為，拒絕停車接受稽查而逃逸」之違規，分別依道路交通管理處罰條例
    第四十五條第一款、第六十條第一項規定，共處罰鍰新台幣（下同）三千九百元
    ，並依第六十三條第一項第一款規定共計違規點數二點。
三、本件受處分人經合法傳喚並未到庭，受處分之親屬即其妹蔡雅音則於本院訊問中
    稱當日係其所駕駛前開車輛，當時其係駕車欲至臺北市○○○路○段一一六號亞
    洲信託投資股份有限公司（下稱亞洲信託公司）上班，在其印象中並未違規逆向
    行駛，亦無任何員警攔阻稽查，且其該日係於上午八時四十四分打卡上班，但警
    察所開立之舉發單違規時間卻為上午八時四十五分，二者顯有不合等語。
四、經查：
  (一)本件受處分人為男性，有原處分機關移送之年籍資料在卷可稽，惟當日駕駛前開
    機車之人係女性，業據證人即當時開立舉發單之員警盧正忠到庭結證屬實（見本
    院九十二年九月二日訊問筆錄第四頁），參以本件違規地點為臺北市○○○路○
    段二十二號，而受處分之親屬即其妹蔡雅音係於臺北市○○○路○段一一六號亞
    洲信託公司上班，有其所提出亞洲信託員工出勤月報表一份在卷可參，與違規地
    點相距尚近等情，足認當時駕車之人確係受處分之親屬即其妹蔡雅音，此點已堪
    認定。
  (二)原處分機關雖稱受處分人當時有「不按遵行方向行駛」及「違反處罰條例之行為
    ，拒絕停車接受稽查而逃逸」等違規之情，惟該等舉發單上所記載之違規時間，
    為「九十二年五月八日八時四十五分」，有臺北市政府警察局舉發違反道路交通
    管理事件通知單二紙在卷可稽，然受處分之親屬即其妹蔡雅音當日係於上午八時
    四十四分至亞洲信託公司上班，有亞洲信託公司員工出勤月報表一份附卷足參，
    該出勤月報表係公司為管理員工之出勤記錄，其時間之可信度較高，是足認受處
    分之親屬即其妹蔡雅音當日確係於上午八時四十四分至亞洲信託公司上班。又前
    揭違規地點與受處分之親屬即其妹蔡雅音上班地點，有五分鐘以上之車程，業據
    受處分之親屬即其妹蔡雅音於本院調查中陳述明確（同見前開訊問筆錄第七頁）
    ，從而受處分之親屬即其妹蔡雅音於「九十二年五月八日八時四十五分」其上班
    時間之後，是否可能有前揭違規情事，實有疑問。倘原處分所述違規事實為真，
    則唯一可合理解釋違規時間在受處分之親屬即其妹蔡雅音上班時間後一分鐘之理
    由，乃當時可能係因為值勤員警所依據之鐘錶時間誤差，故導致記載內容與實際
    時間有些許出入存在一情。惟就該部分，證人即當時開立舉發單之員警盧正忠於
    本院調查中，證稱當時係憑據其所有之行動電話上所顯示時間而記載，但該行動
    電話已經更換等語（同見前開筆錄第四頁至第五頁），從而，是否確有時間誤差
    之情，依現存之證據方法，現已難再查證。參以該員警另證稱除其目睹外，並無
    其他證據可以證明前揭違規事項等語（同見前開訊問筆錄第六頁），足證對於是
    否有違規事實，並無從為明確之認定，是本前揭對事實真偽有懷疑時，應將利益
    歸於被告之法則，即應作對受處分人有利之認定。
四、綜上所述，依現存證據及所得採用之調查證據方法，尚不足為原處分機關所為前
    揭違規事實之認定，是原處分機關遽對受處分人為前開裁決，即難認為允當，足
    認受處分人之異議為有理由，應由本院將原處分撤銷，改諭知受處分人不罰，以
    資適法。
據上論結，應依道路交通案件處理辦法第二十條前段，裁定如主文。
中      華      民      國    九十二    年      九      月      九      日
                                    臺灣臺北地方法院交通法庭
                                        法  官  吳冠霆
右正本證明與原本無異。
如不服本裁定，應於裁定送達後五日內向本院提出抗告狀。
                                        書記官  楊文祥
中      華      民      國    九十二    年      九      月      十      日


司法院資訊處製作；財團法人民間司法改革基金會備份。
